【裁判字號】    90,台上,5690
【裁判日期】    900913
【裁判案由】    偽造有價證券
【裁判全文】
最高法院刑事判決                                九十年度台上字第五六九○號
    上訴人  台灣高等法院台南分院檢察署檢察官
    被  告  甲 ○ ○
            乙○○○
右上訴人因被告等偽造有價證券案件，不服台灣高等法院台南分院中華民國八十八年
六月八日第二審更審判決（八十七年度上更(二)字第一○三號，起訴案號：台灣雲林地
方法院檢察署八十二年度偵字第四六○二號），提起上訴，本院判決如左：
    主  文
原判決撤銷，發回台灣高等法院台南分院。
    理  由
本件原判決以公訴意旨略稱：被告甲○○、乙○○○夫妻兩人，意圖供行使之用，基
於共同偽造有價證券之概括犯意，由甲○○於民國八十二年年初前往陳進義（由檢察
官另案偵辦）之高雄縣鳳山市○○街五十一巷一弄十六號住處，取得陳月好所有於八
十一年十二月十四日下午十九時五十分許在高雄市○○區○○路為人搶奪之支票，及
黃春玉於八十二年三月五日於嘉義市○○街二三五號一樓之二為人所竊取之空白支票
共四十九張，即擅以其子林永忠為發票人，連續偽造如原判決附表（以下簡稱附表）
所示之支票，而持向盧坤輝、賴文財詐購如附表所示之Ｈ型鋼鐵，及另交付詹益成以
支付載運上開Ｈ型鋼鐵之運費而行使之，嗣因陳月好、林春玉二人申請止付，盧坤輝
、賴文財、詹益成等經提示付款未獲支付始知受騙；因認甲○○、乙○○○二人共同
涉有刑法第二百零一條第一項偽造有價證券及同條第二項之行使偽造有價證券罪嫌，
經審理結果，認被告二人犯罪不能證明，因而撤銷第一審科刑之判決，改判諭知被告
等無罪，固非無見。
惟查(一)審理事實之法院，對於被告有利及不利之證據，均應一併加以注意，依職權詳
為調查，再綜合全部證據資料，本於經驗及論理法則，定其取捨，並明全部證據取
捨判斷之理由，否則即有理由不備之違法。查附表所示陳月好之支票係陳月好所有之
空白支票，於八十一年十二月十四日在高雄市○○區○○路之大八日本料理店為張榮
宗所奪取，業據陳月好、張榮宗供述明確，嗣張榮宗將搶來之支票交與陳進義保管，
亦據陳進義供明在卷，並有票據掛失止付通知書可按（見四六○二號偵查卷三十三頁
，警卷十三頁、十六頁），甲○○供稱：其至陳進義家欲向他借支票時，陳進義言明
該等支票係朋友所寄放而不願出借，但要侯明志保證才願出借（一九二八八號偵卷八
十二年十月十三日偵訊筆錄），證人彭劍誠、侯明志、林源義亦證稱：陳進義言明上
開支票係朋友之表姐所寄放（同上卷三十三頁、四十六頁），如上開證詞無誤，則甲
○○應知悉上開陳月好之支票為他人所寄放，而受寄支票者未必有權簽發，則甲○○
既知悉上情，仍執以簽發，是否全然無偽造有價證券之認識，尚非全無研求之餘地。
又被告等若無犯罪之認識與故意，乙○○○於警訊中何以言明上開支票係向嘉義市某
地下錢莊所借用﹖及被告等持上開支票向賴文財購買鋼材時，竟偽造其七十二年十月
三十一日出生之兒子林永忠之署押資以背書，事後又將剩餘之支票加以撕毀﹖上開不
利於被告等之證據，何以不足採信，原判決未明全部證據取捨判斷之理由，自有理
由不備之違法。(二)附表編號五所示之支票係黃春玉於八十二年三月五日欲簽發支票時
，始發覺被竊，並即申報遺失，業據黃春玉指明在卷，並有申報書可稽（詳警卷十四
頁、二十六頁），而被告等亦供承上開支票係由乙○○○所填載（打字），雖甲○○
辯稱：上開支票係合夥人黃聰能所交付，但被告與黃聰能已於八十二年一月間拆夥（
見同上卷一頁正面），則何以在拆夥後仍執有退夥人所交付之支票﹖而黃聰能因通緝
，經原審法院傳訊無著，則被告取得上開支票是否具合法性，事實尚有未明應予釐清
。(三)黃春玉上開支票存款帳戶於八十二年三月十日確有九十八萬元，嗣於同年月十一
日由案外人陳振泰以存入帳戶錯誤為由，會同黃春玉開具支票領出，此有台灣中小企
業銀行嘉義分行八十三年八月二十二日企嘉發字第四六六○號函可稽，黃春玉既已
申報支票遺失，何以又在遺失之後由他人存入票載金額之款項以備付款之需﹖則甲○
○所辯：上開支票係黃聰能所交付，以供合夥事業之週轉，嗣黃春玉與黃聰能發生糾
紛，黃春玉乃故意申報遺失云云，是否有據，攸關犯罪事實之認定，原判決未詳加調
查，遽行判決，調查職責，尚有未盡。檢察官上訴意旨指摘原判決不當，尚非全無理
由，應認仍有撤銷發回更審之原因。
據上論結，應依刑事訴訟法第三百九十七條、第四百零一條，判決如主文。
中      華      民      國     九十     年      九      月     十三     日
                              最高法院刑事第九庭
                                  審判長法官  莊  登  照
                                        法官  洪  明  輝
                                        法官  黃  一  鑫
                                        法官  魏  新  和
                                        法官  林  秀  夫
      右正本證明與原本無異
                                              書  記  官
中      華      民      國     九十     年      九      月    二十一    日


司法院資訊處製作；財團法人民間司法改革基金會備份。
